【裁判字號】    99,交抗,200
【裁判日期】    991117
【裁判案由】    聲明異議
【裁判全文】
臺灣高等法院臺南分院交通事件裁定     99年度交抗字第200號
抗  告  人
即受處分人  甲○○
上列抗告人因違反道路交通管理處罰條例案件，不服臺灣嘉義地
方法院中華民國九十九年十月二十二日所為裁定（九十九年度交
聲字第五六八號），提起抗告，本院裁定如下：
    主  文
抗告駁回。
    理  由
一、本件抗告意旨略以：抗告人即受處分人固於民國九十九年八
    月二十日，將借用林良美所有之車牌號碼ＶＨＤ－九三七號
    輕型機車停放在眾人停放處所，然並無違規之情，況舉發通
    知單係記載「人行道停車」，若欲處罰亦應適用道路交通管
    理處罰條例第五十五條第一款之規定，原處分機關卻變更為
    「在禁止臨時停車處所停車」，適用法規顯然有誤，又政府
    有責設立足夠之停車處所，抗告人當天停車處所既非走廊、
    騎樓或人行道，更無明顯禁止停車標誌或標線，原審未履勘
    現場，率予駁回抗告人之異議，抗告人為此提起抗告，請求
    撤銷原裁定云云。
二、按人行道，指為專供行人通行之騎樓、走廊，及劃設供行人
    行走之地面道路，與人行天橋及人行地下道，道路交通管理
    處罰條例第三條第三款定有明文。又「汽車臨時停車時，應
    依下列規定：一、橋樑、隧道、圓環、障礙物對面、鐵路平
    交道、人行道、行人穿越道、快車道等處，不得臨時停車。
    二、交岔路口、公共汽車招呼站十公尺內、消防栓、消防車
    出入口五公尺內不得臨時停車。三、設有禁止臨時停車標誌
    、標線處所不得臨時停車。四、道路交通標誌前不得臨時停
    車。五、不得併排臨時停車。」，道路交通安全規則第一百
    十一條第一項復定有明文。另汽車駕駛人停車時，有在禁止
    臨時停車處所停車者，處六百元以上一千二百元以下罰鍰，
    道路交通管理處罰條例第五十六條第一款亦定有明文。
三、經查：
(一)、抗告人借用林良美所有之車牌號碼ＶＨＤ－九三七號輕型機
    車，於九十九年八月二十日停放在臺南市○○路成功大學光
    復校區○○○○道上，此有臺南市警察局南市警交字第Ｓ0
    0000000號舉發通知單、原處分機關嘉監裁字第裁七
    ０－Ｓ00000000號裁決書、原處分機關九十九年九
    月十五日嘉監營裁字第０九九００一五六二０號函、車號查
    詢輕型機車車籍資料各一份在卷可稽（見原審卷第三、十、
    二十四頁），上揭事實為抗告人所不否認，此部份違規事實
    ，洵堪認定。
(二)、抗告人固辯稱：該處並無禁止停車標誌、標線，抗告人非有
    違規行為云云。然人行道依法本非供駕駛人停車之處所，係
    專供行人行走之處，不待主管機關劃設或設置標線、標誌為
    必要，倘在人行道之前劃設有禁止停車之紅色實線或設置標
    誌，亦僅具提醒、督促駕駛人注意之作用而已，並非以有無
    設有禁止停車之標線或標誌，作為判定該人行道是否為禁止
    臨時停車處所之處罰依據，此即道路交通安全規則第一百十
    一條第一項第一款規定「人行道不得臨時停車」，係以法律
    明文禁止停車之方式為規範。況該路段之人行道上，設有「
    人行道禁止停車」之禁止標誌，此有臺南市警察局九十九年
    十月十四日南市警交字第０九九五０三三九一七０號函檢送
    之違規現場採證照片七張附卷可稽（見原審卷第十七至二十
    一頁），觀諸卷附現場採證違規照片，車牌號碼ＶＨＤ－九
    三七號輕型機車與人行道垂直，已造成人行道供通行部分嚴
    重減縮，明顯妨礙行人通行甚明。是抗告人將其所有之機車
    停放人行道上，有違前揭道路交通管理處罰條例之規定，洵
    無疑義。
(三)、抗告人另主張：伊係將車輛停放於眾人停放之處所，惟縱他
    人於前揭處所違規停車之行為屬實，應由相關單位予以開單
    處罰，尚不能因此解免抗告人前述違規停車之行為；至抗告
    人又稱：行政機關有責規劃足夠停車處所，目前台南市政府
    也准在騎樓、人行道停放機車云云，惟據上所述，人行道依
    法本非供駕駛人停車之處所，僅在例外不妨礙公眾行人安全
    通行下，非不得於劃設有白實線之範圍內停放機車，抗告人
    所述人行道皆可停放機車等語，洵非屬實。再查，道路交通
    標誌、標線、號誌之設置，係主管機關基於整體交通考量所
    為之縝密規劃，目的係為維護社會大眾使用道路之秩序，並
    確保人車通行之安全。在非緊急避難情況下，尚不能恣意無
    視交通標誌、標線、號誌之設置，否則交通秩序必將無法維
    繫，人車生命安全亦將無以確保。抗告人徒以行政機關有責
    任設置足夠停車處所，作為其正當化自己違規行為之理由，
    亦非可採。
(四)、末按道路交通管理處罰條例所謂法院受理交通案件，準用刑
    事訴訟法之規定，法律上所謂之準用，並非全部援用，僅在
    性質相同之範圍內始得比附援引，交通違規事件性質上為行
    政處分，其本質上與刑事案件自有不同，刑事訴訟法就犯罪
    證據採嚴格證明主義，自與行政秩序罰之交通違規裁罰本質
    不合，自非全盤得以準用。此由道路交通案件處理辦法第十
    七條第一項規定「交通法庭對於聲明異議案件，除有特殊情
    形外，應於收到該案卷宗十五日內裁定之。」，第十六條規
    定「交通法庭就聲明異議之案件，必要時，得訊問受處分人
    及其他關係人，並得傳喚證人，命行鑑定，實施勘驗。」，
    可知法院對於道路交通案件聲明異議之案件係以裁定為之，
    且需於必要時始得實施勘驗等程序，如認為證據已明，亦可
    毋庸為訊問或為其他之鑑定、勘驗等程序。本件原審綜合各
    項事證判斷，認為本件案情已明，未實施履勘，即無不合，
    抗告人執此指摘原審未履勘現場云云，亦無理由。
(五)、綜上所述，本件抗告人有於前述時、地，在禁止臨時停車處
    所停車之違規事實，堪以認定。原審認原處分機關依道路交
    通管理處罰條例第五十六條第一項第一款規定及違反道路交
    通管理事件統一裁罰基準表，裁處罰鍰六百元，於法並無違
    誤，因而裁定駁回抗告人之異議，本院核其認事用法均無不
    合，抗告人指摘原裁定不當，為無理由，應予駁回。
四、據上論結，應依道路交通案件處理辦理辦法第二十六條，刑
    事訴訟法第四百十二條，裁定如主文。
中    華    民    國    99    年    11    月    17    日
                  刑事第二庭    審判長法  官  葉居正
                                      法  官  張桂美
                                      法  官  陳春長
以上正本證明與原本無異。
不得再抗告。
                                      書記官  尤乃玉
中    華    民    國    99    年    11    月    17    日

司法院資訊處製作；財團法人民間司法改革基金會備份。
